臺灣高雄地方法院刑事判決　　　　　　 100年度交易字第50號
公　訴　人　臺灣高雄地方法院檢察署檢察官
被　　　告　王榮平
選任辯護人　蔡明樹律師
上列被告因過失傷害案件，經檢察官提起公訴（100 年度調偵字
第122 號），本院判決如下：　　　　　　　
    主  文
王榮平犯過失傷害罪，處有期徒刑月，如易科罰金，以新臺幣
壹仟元折算壹日。
    事  實
一、王榮平於民國98年11月24日上午6 時15分許，駕駛車牌號碼
    8621-WS 號自用小客車，自高雄市○○區○○路135 巷之停
    車場由東往西方向駛出，欲左轉瑞興路135 巷由北往南方向
    行駛之際，本應注意注意車輛起駛前應注意前後左右有無障
    礙或車輛行人，並應讓行進中之車輛、行人優先通行，且汽
    車行駛時，駕駛人應注意車前狀況，並隨時採取必要之安全
    措施，而依當時天候晴、光線充足、柏油路面乾燥、無缺陷
    、無障礙物、視距良好，並無不能注意之情事，竟疏未注意
    及此，貿然自上開停車場駛入瑞興路135巷。適有甲○○騎
    乘車牌號碼H7R- 063號普通重型機車搭載其子乙○○、丙○○，沿瑞興路135 巷由北往南方向行經上開停車場之出口，
    王榮平見狀閃避不及，其所駕駛之自小客車右前車頭遂與鄭
    ○明所騎乘之機車之左後車身發生擦撞，致甲○○、丙○○
    人車倒地，乙○○則因撞擊力過大自機車後座飛出、摔落於
    地，因而受有頭部外傷合併顱骨骨折及急性硬腦膜下出血之
    傷害。
二、案經乙○○、乙○○之父甲○○、乙○○之母丁○○訴由臺
    灣高雄地方法院檢察署檢察官偵查起訴。
    理  由
壹、證據能力部分
一、臺灣省高屏澎區車輛行車事故鑑定委員會99年9 月17日高屏
    澎鑑字第0996002959號函暨附件：臺灣省高屏澎區車輛行車
    事故鑑定委員會高屏澎區鑑定意見書（偵卷第127-128 ）、
    臺灣省車輛行車事故覆議鑑定委員會99年12月6 日覆議字第
    0996204767號函（偵卷第181 頁），係由檢察機關依刑事訴
    訟法第206 條、第208 條第1 項規定囑託機關鑑定，俱屬刑
    事訴訟法第159 條第1 項所稱「除法律有規定者外」之例外
    情形，皆具有證據能力。
二、長庚醫療財團法人高雄長庚紀念醫院出具之診斷證明書，乃
    該院從事醫療業務之醫師，因告訴人乙○○純為查明病因並
    以接受治療為目的，而到該院就醫診治，醫師於例行性之診
    療過程中，對告訴人所為醫療行為，於業務上出具之診斷書
    ，屬於醫療業務上或通常醫療業務過程所製作之證明文書，
    依刑事訴訟法第159 條之4 第2 款規定，亦得為本案之證據
    。
三、本判決下列所引用被告以外之人於審判外之陳述（包含書面
    陳述），固屬傳聞證據，但檢察官及被告於本院準備程序及
    審判期日中，均表示無意見，且當事人均未於言詞辯論終結
    前聲明異議，本院審酌該等證據作成之情況，認為適於為本
    案認定事實之依據，依刑事訴訟法第159 條之5 第2 項規定
    ，應具有證據能力。
貳、實體部分
一、訊據被告王榮平坦承有於上開時、地駕駛前開自用小客車與
    告訴人甲○○所騎乘前開機車發生碰撞乙節，惟矢口否認有
    何過失傷害犯行，辯稱：伊無過失，有注意左右來車緩慢起
    駛左轉，因視線隨同左轉方向而無法期待再顧及右方來車，
    係告訴人甲○○所駕機車撞上被告自小客車，且告訴人甲○○違規超載在先，對視線、車輛的操控定有影響；且亦不能
    證明告訴人乙○○之傷勢係本件交通事故所致云云。經查：
（一）上開犯罪事實，業據證人即告訴人乙○○、甲○○於本院
      審理時結證明確（本院交易字卷第20-25 頁），復經本院
      勘驗車輛撞擊點、撞擊相對位置，確為被告所駕駛自小客
      車右前方從後撞擊告訴人甲○○所騎乘機車左後方乙情無
      誤，此有本院勘驗筆錄在卷可稽（本院交易字卷第29-36
      頁），且有警員林建志99年6 月1 日職務報告（偵一卷第
      102 頁）、高雄縣政府警察局交通警察隊受理民眾報案記
      錄表（偵一卷第105 頁）、交通事故備案紀錄（偵一卷第
      106頁）、車損及現場照片（偵一卷第114-119、135 -137
      頁）等在卷可考，是此部分事實，堪予認定。
（二）按起駛前應顯示方向燈，注意前後左右有無障礙或車輛行
      人，並應讓行進中之車輛行人優先通行；汽車行駛時，駕
      駛人應注意車前狀況，並隨時採取必要之安全措施，道路
      交通安全規則第89條第1 項第6 款、第94條第3 項定有明
      文。查被告駕駛前開小客車原應注意上揭道路交通安全規
      定，且衡諸案發時地天候晴、光線充足、柏油路面乾燥、
      無缺陷、無障礙物、視距良好，並無不能注意之情事，竟
      疏未注意，進而肇致本件交通事故，其就本件交通事故之
      發生，確有過失甚明。本案告訴人甲○○騎承普通重型機
      車搭載其子乙○○、丙○○2 人，雖有違反道路交通安全
      規則第88條第1 項第2 款超載1 人致影響行車操控而生本
      件交通事故之疏失，然甲○○之與有過失，仍無從解免被
      告過失罪責，附此敘明。被告雖辯稱：係告訴人甲○○所
      駕機車車頭撞上被告自小客車云云，然告訴人機車之車損
      位置為機車左後方，經測量後距離地面56至57公分，與被
      告自小客車右前車頭車損位置距離地面為56公分，互為吻
      合；且被告所主張告訴人甲○○所駕機車車頭撞擊被告自
      小客車位置距離地面僅46-47 公分，與被告車損位置不符
      ，此皆經本院當庭勘驗無誤。若如被告所辯，有注意左右
      來車緩慢起駛左轉，然告訴人甲○○搭載乙○○、丙○○
      2 人重量非輕，且剛過彎道行經上開停車場與瑞興路135
      巷道（偵一卷第135 頁），車速無法太快，而停車場門口
      附近僅係以網狀鐵絲圍籬與外隔絕，尚難因該圍籬影響被
      告視線，被告若有注意左右來車，豈會無從注意告訴人甲○○所駕機車經過，是被告此部分所辯，顯係卸責之詞。
      再者，被告辯稱：因視線隨同左轉方向而無法期待再顧及
      右方來車，然被告若係已經左轉，視線無從顧及右方來車
      ，則由告訴人所駕機車在被告所駕自小客車右後方之來車
      動線，進而撞擊被告車輛之碰撞點，應在被告車輛右側車
      身，然與被告車損位置係右前車頭偏前燈位置不符，故被
      告所辯，尚難採信。
（三）另臺灣省高屏澎區車輛行車事故鑑定委員會高屏澎區鑑定
      意見書，認「1.王榮平駕駛小客車路旁起駛左轉未讓行進
      中之車輛優先通行為肇事原因。2.甲○○駕駛重機車直行
      ，閃避不及，無肇事因素。」，亦同認被告之過失行為係
      本件交通事故肇事之原因。又臺灣省車輛行車事故覆議鑑
      定委員會之覆議鑑定意見雖認：「本案因肇事後現場已移
      動（無現場圖），依卷附相關跡證資料，二車確切碰撞地
      點位置不明，難以研判肇事前二車相對之行駛動態，故跡
      證不全，肇事實情不明，本會未便遽予覆議」等情（偵一
      卷第181 頁）。惟本案依本院審理時之二車撞擊點之勘驗
      筆錄及其他調查資料，二車碰撞位置已臻明確，前已述明
      ，並無肇事實情不明之情形，是上開覆議鑑定意見自難為
      有利於被告之認定。辯護人爭執前開臺灣省高屏澎區車輛
      行車事故鑑定委員會高屏澎區所為鑑定之證據能力，顯屬
      誤會。
（四）又告訴人乙○○因本件交通事故，受有頭部外傷合併顱骨
      骨折及急性硬腦膜下出血等傷害，除據被告王榮平於事發
      後當晚返回現場所簽名、按捺指印之交通事故備案紀錄自
      承：甲方( 即王榮平) 問乙方( 即甲○○) 受傷小朋友要
      不要去醫院，乙方小朋友說不用，可以上學等語（偵一卷
      第106 頁），復經告訴人乙○○、甲○○於本院審理時證
      述明確，更有乙○○所就讀之○○醫專護士王郁雯於警詢
      中供述：「於98年11月24日09時15分乙○○自行到健康中
      心，經詢問後乙○○表示頭暈...  」等語（警卷第85-86
      頁）；乙○○之母丁○○於警詢中供述：「於98年11月24
      日07時許，我先生甲○○載我兒子乙○○上學回來後，告
      訴我說與人發生車禍，於是我打電話給乙○○的導師幫忙
      注意，到了當日下午，導師打電話給我說乙○○今天在學
      校一直昏睡，叫我趕快送醫檢查，甲○○載乙○○回家後
      ，我馬上叫甲○○將乙○○送長庚醫院急診室檢查，檢查
      後醫院發出病危通知，上面寫顱內出血，之後乙○○送到
      加護病房救治，一直到98年11月28日出院。乙○○經醫院
      診斷為頭部外傷合併顱骨骨折及硬腦膜下出血。」等語可
      資佐證（警卷第95-97 頁），並有卷附98年11月24日病危
      通知單、長庚醫療財團法人高雄長庚紀念醫院99年2 月8 
      日診斷證明書可憑（警卷第6-7 頁），可認被告之過失行
      為致告訴人乙○○受有前開傷害，而具因果關係，被告此
      部分所辯，委無足採。
（五）另按刑法第10條第4 項第6 款規定，其他於身體或健康，
      有重大不治或難治之傷害，為重傷之一種。所謂於身體或
      健康有重大不治或難治之傷害，係指傷害重大，其傷害之
      結果，對於身體健康確有終身不治或難治者而言。所謂「
      重大不治」係指終身不能恢復之謂，「難治」謂難於治療
      ，是二者之間尚有區別。如傷害雖重大，而未達於不能治
      療或難於治療之程度，仍難以重傷論（最高法院80年度台
      上字第5826號、70年度台上字第3377號判決、54年台上字
      第1697號判例參照）。查，依據長庚醫療財團法人高雄長
      庚紀念醫院100 年2 月24日(100) 長庚院高字A11697號函
      認：「據病歷所載，鄭君98年11 月28 日自本院出院後仍
      持續於本院門診追蹤治療迄今；而病患100 年1 月12日最
      後一次至本院外傷科就診之診斷為頭部外傷合併顱骨骨折
      及硬腦膜下出血，其臨床意識清楚，但反應較慢，且仍遺
      留不定時頭痛及偶發性頭暈等外傷性腦出血之後遺症，評
      估病患上述後遺症應不會對其日常生活自理能力造成明顯
      影響，且經適當治療仍有回復或減輕症狀之可能( 預估療
      程約為出院後二年期間) ，惟以上均應依病患實際病情及
      復原進程為準。」，另依同醫院100 年11月14日(100) 長
      庚院高字第A93106號函暨附件：100 年4 月22日神經心理
      測驗報告敘明：「100 年4 月22日神經心理測驗報告顯示
      病人認知功能有明顯受損以及長、短期記憶受損，但因病
      人在檢查時配合度不佳，報告結果可能低估，宜再繼續門
      診追蹤病情變化。」等情，是告訴人乙○○所受頭部外傷
      合併顱骨骨折及硬腦膜下出血傷害，雖目前仍遺留不定時
      頭痛及偶發性頭暈等外傷性腦出血之後遺症，然若持續復
      建或門診追蹤病情變化，仍非無治癒之可能，故依現有證
      據以觀，尚不足以認定告訴人乙○○所受傷害已達「其他
      於身體或健康，有重大不治或難治之傷害」之重傷，併此
      敘明。
（六）綜上所述，被告顯有上開違反道路交通安全規則之過失行
      為，而該行為與告訴人乙○○之傷害結果具有因果關係。
      是被告所辯均屬卸飾之詞，殊無可採，其事證明確，犯行
      堪以認定，應予依法論科。
二、核被告所為，係犯刑法第284 條第1 項前段過失傷害罪。爰
    審酌被告大專畢業之教育程度，智識程度並無明顯不足之情
    形，職業為軍人，生活狀況亦非不佳，此有警詢調查筆錄之
    被告基本資料（偵一卷第98頁）及被告於100 年12月8 日具
    狀之陳情報告書（本院交易字卷第128 頁）在卷可稽，並無
    前科，有臺灣高等法院被告前案紀錄表乙份在卷可參，素行
    良好，因過失致生本件交通事故，然於犯後否認犯行，犯後
    態度欠佳，且未與告訴人達成和解，考量告訴人乙○○所受
    傷勢兼衡被告之犯罪動機、目的、手段、所生損害、生活狀
    況、品行、智識程度等一切情狀，處如主文所示之刑，並諭
    知易科罰金之折算標準。另起訴意旨雖認被告犯罪後猶飾詞
    狡辯，矢口否認犯行，肇事後迄未與告訴人達成和解，犯後
    態度不佳，並告訴人乙○○於發生車禍時年僅17歲，正值青
    壯，卻因本件車禍受有頭部外傷合併顱骨骨折及急性硬腦膜
    下出血之傷害，並於車禍當日一度因顱內出血經長庚醫院發
    出病危通知，且現距發生車禍之日已逾一年，仍遺留偶發性
    頭暈及不定時頭痛等外傷性腦出血之後遺症，認被告犯罪所
    生之損害甚鉅等一切情狀，具體求刑有期徒刑5 月，然此經
    本院審酌如前，如處以有期徒刑5 月，相對於其所犯罪名之
    法定刑度與所為犯罪本身情節而言，稍嫌過苛，於罪刑相當
    之原則容有違背，是本院綜合刑法第57條所列各事項審酌結
    果，認應諭知如主文所示之刑為適當，併此敘明。
據上論斷，第299 條第1 項前段，刑法第284 條第1 項前段、第
41條第1 項前段、刑法施行法第1 條之1 ，判決如主文。
本案經檢察官謝長夏到庭執行職務
中    華    民    國   100    年    12    月    29    日
            刑事第十六庭審判長  法  官  施柏宏
                                法  官  林柏壽
                                法  官  陳美芳
以上正本證明與原本無異。
如不服本判決應於收受判決後10日內向本院提出上訴書狀，並應
敘述具體理由。其未敘述上訴理由者，應於上訴期間屆滿後20日
內向本院補提理由書(均須按他造當事人之人數附繕本)「切勿逕
送上級法院」。
中    華    民    國   100    年    12    月    29    日
                                書記官  蔡靜雯
附錄本案論罪科刑法條
刑法第284條第1項前段
因過失傷害人者，處6 月以下有期徒刑、拘役或5 百元以下罰金
。